臺灣嘉義地方法院刑事判決　　　　　　　　　　　　　　九十年度易字第九六二號
　　公　訴　人　臺灣嘉義地方法院檢察署檢察官
　　被　　　告　乙○○
右列被告因妨害自由案件，經檢察官提起公訴（九十年度偵字第五四八三號），本院
判決如左︰
    主  文
乙○○傷害人之身體，處有期徒刑伍月，如易科罰金，以佰元折算壹日。緩刑肆年
。
    事  實
一、乙○○與丁○○為朋友關係，然乙○○因懷疑丁○○至其家中偷竊金錢，暗對丁○○心生不滿，乃於民國（下同）九十年七月十三日下午二時三十分許，在嘉義
    縣中埔鄉富收村庄內大士公廟前，尋得丁○○理論，乙○○氣憤之餘，竟基於傷
    害他人身體之犯意，徒手毆打丁○○，致丁○○受有頭部外傷併血腫及臉部瘀青
    、左手腕撕裂傷○點五公分、右手肘挫傷、背部挫傷、雙膝挫傷等傷害，乙○○
    並即要求丁○○開立面額新台幣（下同）二萬元之本票二張及一萬元之本票一張
    ，使丁○○行無義務之事而簽發三紙本票予乙○○。嗣經丁○○報警循線查獲。
二、案經丁○○訴由嘉義縣警察局中埔分局報請臺灣嘉義地方法院檢察署檢察官偵查
    起訴。
    理  由
一、訊據被告乙○○固對於右揭時地傷害告訴人丁○○之情坦承不諱，惟否認有何恐
    嚇或強制告訴人之犯行，辯稱：因為丁○○到我家偷了約五萬元，我曉得後很生
    氣，要找他理論，當天告訴人自鹿草分監出所到我朋友丙○○家（即嘉義縣中埔
    鄉富收村庄內大士公廟前），我朋友甲○○打電話告訴我說告訴人回來了，我就
    自己騎機車到丙○○家，當時只有我一個人去找丁○○，並沒有另外二名年籍姓
    名不詳之成年男子與我同去，我先問告訴人有無到我家偷錢，甲○○在旁邊說告
    訴人有承認過，告訴人當場就承認偷錢，我就要告訴人開立上開三張本票給我，
    告訴人自願簽完本票，我才打了告訴人，然後我就離開了；該三張本票是告訴人
    自願簽立的，我沒有出言恐嚇他，也沒有以暴力或脅迫方式要他簽發本票；我是
    在告訴人承認偷錢以後，才要告訴人簽本票的，他是自願簽的，我不是先打他再
    要他簽本票的等語在卷（見本院九十一年一月八日訊問筆錄）；而告訴人丁○○
    指述：當天快到中午時，我是從鹿草坐計程車去丙○○家等我弟弟，要叫我弟弟
    到沈家載我回家，我弟弟未到前，那時沈家還有甲○○在場，我們三人在沈家前
    聊天，後來沈、方二人進屋裡面，不一會兒被告就帶了他另外二個朋友來，就問
    我有無去他家偷錢，因為他的錢不見了，我說沒有，他即打我，當時甲○○和丙○○都在沈家裡面，後來甲○○有出來說不要打了，但被告與他朋友並沒有停手
    ，逼我簽本票，他們雖沒有架住我，但有說若我不簽本票就要把我載走丟到溪裡
    ，我簽了三張本票後，他們還不讓我走，甲○○保我會還錢，要他們讓我走，他
    們就叫我走到馬路上去，後來我弟弟來了，他們才離開；又沈陳賢是我簽完本票
    才從屋內出來的；我當時是因為被告打我我才承認去被告家偷錢的等語在卷（見
    本院九十年十月二十七日訊問筆錄、九十一年四月十六日審判筆錄）。本院審理
    結果如下：
  (一)按告訴人之告訴，係以使被告受刑事訴追為目的，是其陳述是否與事實相符，仍
    應調查其他證據以資審認（最高法院五十二年台上字第一三○○號判例要旨）。
    證人即被告與告訴人之友人甲○○到庭結證稱：當天只有被告一人來找告訴人，
    並沒有其他的人同來，且被告也沒有說任何恐嚇告訴人的話等語在卷，與警訊時
    所供者相同（見本院卷九十一年四月十六日審判筆錄及警卷第八頁背面），本院
    查無證據可證當時確有其他二名男子與被告同往之情，亦查無證據可證被告曾有
    出言恐嚇告訴人，脅迫告訴人必須簽立三張本票之情，故告訴人關於此二部分之
    指訴，難予採認。
  (二)被告承認傷害丁○○（見本院卷九十一年一月八日審判筆錄），且有診斷證明書
    一紙附卷可稽，被告關於傷害部分之犯行可堪認定。
  (三)證人甲○○於警訊中及審理時皆證稱：被告是打完告訴人後，才要告訴人簽立本
    票的，告訴人簽完本票後，被告就放他走了等語在卷（見本院卷九十一年四月十
    六日審判筆錄及警卷第九頁），堪信告訴人關於此部分之指訴為可採，而被告所
    辯之告訴人是簽完本票後再被打等語，當屬卸責之詞，並無可信。故被告出手傷
    害告訴人後，當場即要求告訴人簽立三張本票，以此二者之時間緊密性觀之，客
    觀上顯然已經有礙於告訴人是否簽立本票之意思決定自由，亦即被告當時顯然是
    以傷害之強暴手段，使告訴人行簽立本票之無義務事，被告關於告訴人是自願簽
    立前開本票之詞，委無足採。
  (四)綜上所述，堪信被告確有傷害及以強暴使告訴人行無義務事等犯行。
二、核被告乙○○所為，係犯刑法第二百七十七條第一項傷害罪及同法第三百零四條
    第一項以強暴使人行無義務之事罪。被告所犯上開二罪間，具有方法或結果之牽
    連犯關係，應從一重之傷害罪處斷。爰審酌被告之素行、智識程度、犯罪之動機
    、目的、手段、造成告訴人受傷等一切情狀，量處如主文所示之刑，並依法諭知
    易科罰金之折算標準，以資儆懲。再查，被告前未曾受有期徒刑以上刑之宣告，
    此有臺灣嘉義地方法院檢察署刑案查註紀錄表及臺灣高等法院被告全國前案紀錄
    表各一紙在卷可參，經此偵審程序，當知警惕而無再犯之虞，併宣告緩刑四年，
    以啟自新。而被告自告訴人處取得之本票三紙，並未扣案在卷，且被告供陳已撕
    毀丟棄（見本院卷九十一年一月八日審判筆錄），本院復查無證據可認該三紙本
    票尚完好無損，爰不為沒收之諭知。
據上論斷，應依刑事訴訟法第二百九十九條第一項前段，刑法第二百七十七條第一項
、第三百零四條第一項、第五十五條、第四十一條第一項前段、第七十四條第一款，
罰金罰鍰提高標準條例第一條前段、第二條，判決如主文。
本案經檢察官游悅晨到庭執行職務。
中      華      民      國     九十一 年      四     月    二十五    日
                                臺灣嘉義地方法院刑事第二庭
                                        法  官
右正本證明與原本無異。
如不服本判決，應於判決送達後十日內向本院提出上訴狀( 應附繕本 )。
中      華      民      國    九十      年     十二     月    二十六    日
                                        書記官
附錄論罪科刑法條：
刑法第二百七十七條第一項：
傷害人之身體或健康者，處三年以下有期徒刑，拘役或一千元以下罰金。
刑法第三百零四條第一項：
以強暴、脅迫使人行無義務之事或妨害人行使權利者，處三年以下有期徒刑、拘役或
三百元以下罰金。
